# 计量资料的统计描述 {#描述}
描述统计学(广义上的描述统计学,Descriptive statistics)是统计学的一个分支，旨在概括、描述和呈现一系列值或数据集(比如对单样本的分析)。 由于难以识别数据中的任何模式，没有任何准备或没有任何汇总度量的长系列值通常无法提供信息。

描述统计通常是统计分析的第一步，也是统计分析的重要组成部分。它允许通过检测潜在的异常值(即似乎与其他数据分离的数据点)、 收集或编码错误来检查数据的质量。它还有助于“理解”数据，如果表述得当，描述性统计是进一步分析的一个很好的起点。

位置与离散度量是两种不同的总结数据的测量方法。其中一些给出了关于数据位置的理解，另一些给出了关于数据分散性的理解。 在实践中，这两种度量方法经常一起使用，以便以最简洁和完整的方式总结数据。

位置度量允许查看数据位于“何处”，围绕哪个值。换句话说，位置度量可了解什么是总体趋势，即数据整体的“位置”。 它主要包括：平均值，中位数，四分位数，第三、四分位数，众数，最大值，最小值等。

常见的离散度量，它有助于了解离散度和数据的可变性(在何种程度上分布被压缩或拉伸):范围，标准偏差，方差，四分位间距，变异系数。


```{r nice-fig, fig.cap='Here is a nice figure!', out.width='80%', fig.asp=.75, fig.align='center',include=FALSE}
# You can label chapter and section titles using `{#label}` after them, e.g., we can reference Chapter \@ref(intro). If you do not manually label them, there will be automatic labels anyway, e.g., Chapter \@ref(methods).
# 
# Figures and tables with captions will be placed in `figure` and `table` environments, respectively.

par(mar = c(4, 4, .1, .1))
plot(pressure, type = 'b', pch = 19)
```


```{r nice-tab, tidy=FALSE,include=FALSE}
# Reference a figure by its code chunk label with the `fig:` prefix, e.g., see Figure \@ref(fig:nice-fig). Similarly, you can reference tables generated from `knitr::kable()`, e.g., see Table \@ref(tab:nice-tab).

knitr::kable(
  head(iris, 20), caption = 'Here is a nice table!',
  booktabs = TRUE
)
# You can write citations, too. For example, we are using the **bookdown** package [@R-bookdown] in this sample book, which was built on top of R Markdown and **knitr** [@xie2015].
```


## 数据录入
```{r 表1, tidy=FALSE}
options (warn = -1)#不显示警告信息
RBC <- c(3.96,4.23,4.42,3.59,5.12,4.02,4.32,3.72,4.76,4.16,4.61,4.26,
3.77,4.20,4.36,3.07,4.89,3.97,4.28,3.64,4.66,4.04,4.55,4.25,
4.63,3.91,4.41,3.52,5.03,4.01,4.30,4.19,4.75,4.14,4.57,4.26,
4.56,3.79,3.89,4.21,4.95,3.98,4.29,3.67,4.69,4.12,4.56,4.26,
4.66,4.28,3.83,4.20,5.24,4.02,4.33,3.76,4.81,4.17,3.96,3.27,
4.61,4.26,3.96,4.23,3.76,4.01,4.29,3.67,3.39,4.12,4.27,3.61,
4.98,4.24,3.83,4.20,3.71,4.03,4.34,4.69,3.62,4.18,4.26,4.36,
5.28,4.21,4.42,4.36,3.66,4.02,4.31,4.83,3.59,3.97,3.96,4.49,
5.11,4.20,4.36,4.54,3.72,3.97,4.28,4.76,3.21,4.04,4.56,4.25,
4.92,4.23,4.47,3.60,5.23,4.02,4.32,4.68,4.76,3.69,4.61,4.26,
3.89,4.21,4.36,3.42,5.01,4.01,4.29,3.68,4.71,4.13,4.57,4.26,
4.03,5.46,4.16,3.64,4.16,3.76)#为方便使用数据，直接以向量方式导入

# Reference a figure by its code chunk label with the `fig:` prefix, e.g., see Figure \@ref(fig:nice-fig). Similarly, you can reference tables generated from `knitr::kable()`, e.g., see Table \@ref(tab:nice-tab).
matrix_RBC <- matrix(RBC,ncol=11,byrow = T)#转化成矩阵
knitr::kable(
  head(matrix_RBC,10), caption = '某医院用随机抽样的方法检测了138名正常成年女子的红细胞数目(RBC，x10^12/L )',
  booktabs = TRUE)#用表格方式查看矩阵

```
## 计算极差
```{r}
range(RBC)  #返回最小值和最大值
rge<-max(RBC)-min(RBC)#计算极差
rge
```

## 计算标准差及四分位数间距
```{r}
#sd()计算标准差，quantile()计算分位数
sd<-sd(RBC)
sd
quan<-quantile(RBC,c(0.25,0.75))
quan
```
## 计算频数分布

```{r}

breaks <-  seq(min(RBC), max(RBC), length.out = 8)

RBC_cut <- cut(RBC, breaks, right=T,include.lowest=T)
RBC_freq <- table(RBC_cut)
table(RBC_cut)
```



```{r , fig.cap='红细胞分布直方图'}
library(ggplot2)


hist_RBC <-  ggplot(as.data.frame(RBC), aes(x=RBC)) +
    geom_histogram(fill="#69b3a2",binwidth=0.34) 
hist_RBC
```



## 描述性统计的度量

### 算术平均值
算术均数简称均值(mean),用于反映组呈对称分布的变量值在数量上的平均水平。
```{r}
mean(RBC)
```



### 几何平均值
几何均数(geometric mean)可用于反映一组经 对数转换 后呈对称分布的变量值在数量上的平均水平。


```{r}
exp(mean(log(RBC)))
```

### 变异系数
变异系数(Cefficient of variation，CV)，当进行两个或多个资料变异程度的比较时，如果度量单位与平均数相同， 可以直接利用标准差来比较。如果单位和（或）平均数不同时，比较其变异程度就不能采用标准差， 而需采用标准差与平均数的比值（相对值）来比较。标准差与平均数的比值称为变异系数。 变异系数可以消除单位和（或）平均数不同对两个或多个资料变异程度比较的影响。
```{r}
sd(RBC)/mean(RBC)*100

raster::cv(RBC)

```

### 众数及排序
```{r}
sort(RBC, decreasing = TRUE) #排序
sort(table(RBC), decreasing = TRUE) #众数
```






### 其他描述性统计
R语言中，可以使用summary()来计算最小，第1四分位数，中位数，平均值，第3，4分位数和最大值的数据集的所有数值变量。

```{r}
summary(RBC)
knitr::kable(
  head(summary(RBC),10), caption = '',
  booktabs = TRUE)#用表格方式查看矩阵
```


## 正态分布和标准正态分布
正态分布（Normal distribution）又名高斯分布（Gaussian distribution），是一个非常常见的连续概率分布。 正态分布在统计学上十分重要，经常用在自然和社会科学来代表一个不明的随机变量。 可以说，弄懂正态分布是灵活运用统计学中各种假设检验方法、理解p值，均数置信区间的前提。 R包含有很丰富的正态分布相关的函数功能， 比如概率密度函数dnorm()，概率累积分布函数pnorm()，正态分位函数qnorm()和用来生成特定正态分布数据序列的函数rnorm()， 以及检测数据时候符合正态分布的方法，这里主要做下面一些介绍。

### 概率密度函数dnorm()

概率密度函数（Probability density function），R中即为dnorm()， 它可以给出了指定均值和标准差下每个点的概率分布的高度， 越高就代表着这个点/区间的概率越密集(大)。概率密度函数有时也被称为概率分布函数，但这种称法可能会和累积分布函数pnorm()混淆。

```{r fig.cap='概率密度函数示例'}
#在-10~10区间等分的 100个 数据集x
x <- seq(-10, 10, by = .1)
#创建一个均值是2.5，标准差是0.5正态分布 y
y <- dnorm(x, mean = 2.5, sd = 0.5)
#将 y 中的落在x数据集上的数据画出来
plot(x,y,col="red",pch=20)



```

```{r , fig.cap='ggpubr概率密度函数示例'}
#也可以使用ggpubr包中的ggdensity函数直接画概率密度曲线
library(ggpubr)

ggdensity(RBC)
```
### 概率累积分布函数pnorm()
累积分布函数（Cumulative Distribution Function），R中即为pnorm()， 又叫分布函数，是概率密度函数的积分，能完整描述一个实随机变量X的概率分布，它给出一个正态分布中小于一个给定数字的累计概率(即指定定点的左边范围的曲线面积)。
```{r fig.cap='累积分布密度函数示例'}
#在-10~10区间等分的 40个 数据集x
x <- seq(-10, 10, by = .5)
#创建一个均值是2.5，标准差是0.5正态分布 y
y <- pnorm(x, mean = 2.5, sd = 0.5)
#将 y 中的落在x数据集上的累计概率画出来
plot(x,y,col="red",pch=20)
```

### 正态分位函数qnorm()

```{r fig.cap='正态分布函数示例'}
#在0~1区间等分的 50个 数据集x
x <- x <- seq(0, 1, by = 0.02)
#创建一个均值是2，标准差是1正态分布 y
y <- qnorm(x, mean = 2, sd = 1)
#将 y 中的落在x数据集上的数字画出来
plot(x,y,col="red",pch=20)
```

### 生成正态分布函数rnorm()
```{r fig.cap='正态分布图'}
#设置随机种子，便于重复后续的数据选取
set.seed(50)
#在标准正态分布中随机选取50个数据
y <- rnorm(50)
#对选区的数据绘制频率分布图
hist(y,col="#A8D6FF",labels =TRUE)
```

## 正态性检验


许多计量资料的分析方法要求数据分布是正态或近似正态，因此对原始独立测定数据进行正态性检验是十分必要的。通过绘制数据的频数分布直方图来定性地判断数据分布正态性。
常用正态性检验方法
1.[用R语言做正态分布检验](https://blog.csdn.net/u013524655/article/details/41053105?utm_medium=distribute.pc_relevant.none-task-blog-baidulandingword-7&spm=1001.2101.3001.4242)
正态性检验主要有三类方法:

计算综合统计量 如动差法、夏皮罗-威尔克Shapiro-Wilk 法(W 检验) 、达戈斯提诺D′Agostino 法(D 检验) 、Shapiro-Francia 法(W′检验)。

正态分布的拟合优度检验

如皮尔逊χ2 检验 、对数似然比检验 、柯尔莫哥洛夫Kolmogorov-Smirov 法检验。

图示法(正态概率图Normal Probability plot)

如分位数图(Quantile Quantileplot ,简称QQ 图) 、百分位数(Percent Percent plot ,简称PP 图) 和稳定化概率图(Stablized Probability plot , 简称SP 图) 等。

统计软件中常用的正态性检验方法

用偏态系数和峰态系数检验数据正态性

偏态系数Sk,它用于检验不对称性;峰态系数Ku,它用于检验峰态。 S k= 0, K u= 0 时, 分布呈正态, S k> 0 时, 分布呈正偏态,S k < 0 时, 分布呈负偏态。适用条件：样本含量应大于200

用夏皮罗-威尔克(Shapiro-Wilk)法检验数据正态性 即W检验,1965 年提出,适用于样本含量n ≤50 时的正态性检;。

用达戈斯提诺(D′Agostino)法检验数据正态性 即D检验,1971提出,正态性D检验该方法效率高，是比较精确的正态检验法。

Shapiro-Francia 法 即W′检验,于1972 年提出,适用于50 < n < 100 时的正态性检验。

QQ图或PP图 散点聚集在固定直线的周围，可以认为数据资料近似服从正态分布

常用的规则：

SPSS 规定:当样本含量3 ≤n ≤5000 时,结果以Shapiro - Wilk (W 检验) 为难,当样本含量n > 5000 结果以Kolmogorov - Smirnov 为准。

SAS 规定:当样本含量n ≤2000 时,结果以Shapiro - Wilk (W 检验) 为准,当样本含量n >2000 时,结果以Kolmogorov - Smirnov (D 检验) 为准。



正态性检验最常用的两种正态性检验是Shapiro-Wilk检验（K检验）和Kolmogorov-Smirnov检验（D检验）。两种测试都有相同的假设，即:

H0 : 数据服从正态分布

H1 : 数据不服从正态分布

正态性检验推荐使用Shapiro-Wilk检验，因为它比Kolmogorov-Smirnov检验提供更好的效用。 在R中，正态性的Shapiro-Wilk检验可以通过函数shapiro.test()进行

```{r}
library(nortest)
shapiro.test(RBC)#W 检验,我们看到p-value>0.05意味着我们不拒绝数据服从正态分布的原假设。
ad.test(RBC)#D 检验
```
注意的是，在实践中，正态检验通常被认为过于保守，因为对于大样本(n>50)，对正态条件的一个 小偏差可能会导致违反正态判断的条件。由于正态性检验是一种假设检验，所以随着样本量的增加，其检测较小差 异的能力也会增加。因此，随着观测数的增加，Shapiro-Wilk检验变得非常敏感，甚至对正态性的一个 微小偏差也非常敏感。所以，根据正态性检验，数据不服从正态分布，尽管偏离正态分布的情况可以忽略不计，但数据 实际上服从正态分布。因此，通常情况下，正态性条件的验证是基于本文所介绍的所有方法的组合，即目视检验 (使用直方图和q-q图)和正式化检验(例如使用shapio-wilk检验)。

参考：

刘庆武,胡志艳，如何用SPSS、SAS 统计软件进行正态性检验，湘南学院学报(自然科学版)，2005 朱红兵，何丽娟，在SPSS10.0 中进行数据资料正态性检验的方法，首都体育学院学报，2004






