--- 
title: "医学统计学与R语言"
author: "刘向"
date: "`r Sys.Date()`"
site: bookdown::bookdown_site
documentclass: book
bibliography:
- book.bib
- packages.bib
biblio-style: apalike
link-citations: yes
description: ''
---

# 简介

这份笔记主要是我个人在学习孙振球，徐勇勇老师的<<医学统计学>> 第4版的过程中，尽量使用编程语言R对书中的示例进行实现的记录， 并用Bookdown形成的。


```{r echo=FALSE}

library(jpeg)
library(png)
logo <- readPNG('D:/R-_files/1.png')
  par(mar = c(0,0,0,0))
  plot(0, 1, type = 'n', xlim = c(0,1), ylim = c(0,1), ann = F, bty = "n", xaxt = "n", yaxt ="n")
  rasterImage(logo, 0.25,0.25,0.75,0.75)

#<<医学统计学>> 孙振球, 徐勇勇. 第4版[M]. 人民卫生出版社, 2014.
```

```{r}
#<<医学统计学>> 孙振球, 徐勇勇. 第4版[M]. 人民卫生出版社, 2014.
```
虽然在学习，整理过程中尽量将笔记的形式，内容结构进行力所能及的梳理，这里要特别感谢在学习过程中，在网络上找到的一些参考资料带来的帮助，然后将一些 示例与原书进行对照，以避免一些学习错误，但个人能力和精力实在有限，也容易会有理解不当，表述错误的情况， 如果您在参考的过程中，发现了这样的错误，请您尽量可以告诉我，我会确认并努力修正，如果您对文档有疑问或建议，都可以邮件告知我。在学习过程中受wxhyihuan前辈的启发并参考了他的部分学习笔记

建议您购买原版教材结合本笔记学习，您也可以在网络上找到电子书方便参考，如需求电子版可邮件联系作者。


 **bookdown** 包可以从CRAN 或 Github安装:

```{r eval=FALSE}
install.packages("bookdown")
# or the development version
# devtools::install_github("rstudio/bookdown")
```



```{r include=FALSE}
# automatically create a bib database for R packages
knitr::write_bib(c(
  .packages(), 'bookdown', 'knitr', 'rmarkdown'
), 'packages.bib')
```

## 软件准备

本文档使用到的主要软件 R version 4.1.0 (2021-05-18) -- "Camp Pontanezen", 和 RStudio 版本是 1.4.1717.

如果您R语言的新手，您可以在下面找到一些快速上手的学习资料：

1.[R for Beginners](https://cran.r-project.org/doc/contrib/Paradis-rdebuts_en.pdf)

2.[R Markdown: The Definitive Guide](https://bookdown.org/yihui/rmarkdown/)
```{r}
sessionInfo()
```

\@ref(fig:figureLable)

```{r figureLable, fig.cap='完全随机设计的统计方法选择思路',echo=FALSE}
# code for figure.

library(jpeg)
library(png)
logo <- readPNG('D:/R-_files/2.png')
  par(mar = c(0,0,0,0))
  plot(0, 1, type = 'n', xlim = c(0,1), ylim = c(0,1), ann = F, bty = "n", xaxt = "n", yaxt ="n")
  rasterImage(logo, 0.25,0.25,0.75,0.75)
```

## 致谢
谨以此书献给我的导师范老师！

## 声明
为方便使用，本书保留源代码，如有任何问题请联系作者 921818611@qq.com。

```{r}

```

